臺灣臺北地方法院民事判決
110年度訴字第4675號
原      告  王金源  

            王明凰  
上二人共同
訴訟代理人  劉耀鴻律師
被      告  吳幸儒  


訴訟代理人  周陸枝  


            周本坤  
上列當事人間請求容忍修繕等事件，本院於民國111年9月23日言
詞辯論終結，判決如下：
    主  文
被告應容忍原告王金源進入被告所有門牌號碼臺北市○○區○○路○
段○○○○○號七樓之十五房屋內，依據社團法人台灣防水工程技術
協進會民國一百一十一年四月十八日出具之鑑定報告書第二十九
頁至第四十一頁所示工法（扣除第四十一頁項目編號四至八工程
內容），進行門牌號碼臺北市○○區○○路○段000號6樓之14房屋室
內漏水修繕至不漏水之狀態。
被告應給付原告王明凰新臺幣伍萬元，及自民國一百一十年四月
二日起至清償日止，按週年利率百分之五計算之利息。
訴訟費用由被告負擔。
本判決第二項得假執行；但被告以新臺幣伍萬元為原告供擔保後
，得免為假執行。
    事實及理由
壹、程序方面：
　　按訴狀送達後，原告不得將原訴變更或追加他訴；但請求之
    基礎事實同一者、擴張或減縮應受判決事項之聲明者，不在
    此限，民事訴訟法第255條第1項第2、3款定有明文。原告起
    訴原聲明：㈠被告應容忍原告王金源進入被告所有門牌號碼
    臺北市○○區○○路○段000號7樓之15房屋（下稱系爭7樓房屋）
    內，進行門牌號碼臺北市○○區○○路○段000號6樓之14房屋（
    下稱系爭6樓房屋）室內漏水修繕至不漏水之狀態，並負擔
    工程修繕費用。㈡被告應給付原告王金源新臺幣（下同）4萬
    7,000元，及自起訴狀繕本送達翌日起至清償日止，按週年
    利率5％計算之利息。㈢被告應給付原告王明凰5萬元，及自起
    訴狀繕本送達翌日起至清償日止，按週年利率5％計算之利息
    。㈣願供擔保，請准宣告假執行等語（見北簡卷第9至10頁）
    ，嗣本院委託社團法人台灣防水工程技術協進會（下稱台灣
    防水工程協進會）進行現場鑑定，台灣防水工程協進會於民
    國111年4月18日出具鑑定報告書（下稱系爭鑑定報告）後，
    原告於111年8月17日以民事補充理由㈡狀變更聲明為：㈠被告
    應容忍原告王金源進入被告所有系爭7樓房屋內，進行系爭6
    樓房屋室內漏水修繕至不漏水之狀態，並負擔工程修繕費用
    15萬5,685元。㈡被告應給付原告王明凰5萬元，及自起訴狀
    繕本送達翌日起至清償日止，按週年利率5％計算之利息。㈢
    願供擔保，請准宣告假執行等語（見本院卷第133至134頁）
    ；另於111年9月23日言詞辯論期日變更第1、3項聲明為：㈠
    被告應容忍原告王金源進入被告所有系爭7樓房屋內，依據
    系爭鑑定報告第29頁至第41頁所示工法（扣除第41頁項目編
    號4至8工程內容），進行系爭6樓房屋室內漏水修繕至不漏
    水之狀態。㈢第2項聲明部分聲請假執行等語（見本院卷第14
    7頁）。經核原告所為上開變更，均係本於系爭7樓房屋漏水
    致系爭6樓房屋受有損害之同一基礎事實，且減縮應受判決
    事項之聲明，與首揭規定相符，應予准許。
貳、實體方面：
一、原告主張：
  ㈠原告王金源為系爭6樓房屋之所有權人，原告女兒即原告王明
    凰自91年起即居住在其內，被告則為系爭6樓房屋樓上即系
    爭7樓房屋之所有權人，由訴外人周嘉慧、周本坤自105年起
    使用至今。
  ㈡原告王明凰自105年6月起發現系爭6樓房屋之天花板有嚴重滲
    水情形，會產生大量水珠滴落並形成積水，陽台天花板及客
    廳天花板亦因嚴重滲水而生澎龜龜列，甚至剝落；107年間
    ，廁所天花板亦開始滲水，因此沾有糞水而有排泄物的味道
    ；108年間上開地點滲水、漏水情形加劇，客廳天花板出現
    壁癌，油漆開始剝落，陽台天花板甚至出現鋼筋裸露情形，
    原告王明凰自105年起即請求周嘉慧配合漏水檢測，確認漏
    水原因並協助改善，均未獲置理。周本坤於109年7月將系爭
    7樓房屋廚房之水管位置加高，另以矽利康簡易修補系爭7樓
    房屋廁所天花板糞管漏水位置，系爭6樓廚房、廁所漏水狀
    態始有改善，然系爭6樓廁所天花板受損狀態仍未回復，另
    外系爭6樓屋客廳、陽台天花板漏水部分始終未見改善，至
    今仍持續處於漏水狀態中。
　㈢原告王金源所有系爭6樓房屋因被告所有系爭7樓房屋之管線
    漏水、防水層劣化剝落，致系爭6樓房屋持續有漏水之情形
    ，業經台灣防水工程協進會鑑定屬實，並有系爭鑑定報告可
    參，原告王金源自得依民法第767條第1項中段、後段、公寓
    大廈管理條例第6條第1項第2款規定，請求被告容忍原告王
    金源進入系爭7樓房屋進行漏水修繕。另原告王明凰自105年
    開始長期忍受因系爭7樓房屋漏水造成系爭6樓房屋環境潮濕
    及不便，影響原告王明凰之居住權、居住安寧之人格法益並
    造成侵害，原告王明凰因此產生焦慮睡眠障礙症、頭暈及頭
    痛等病症，原告王明凰亦得依民法第184條第1項前段、第2
    項、第195條第1項規定，請求被告賠償精神慰撫金5萬元等
    語。
  ㈣並聲明：
　⒈被告應容忍原告王金源進入被告所有系爭7樓房屋內，依據系
    爭鑑定報告第29頁至第41頁所示工法（扣除第41頁項目編號
    4至8工程內容），進行原告王金源所有系爭6樓房屋室內漏
    水修繕至不漏水之狀態。
　⒉被告應給付原告王明凰5萬元，及自起訴狀繕本送達翌日起至
    清償日止，按週年利率5％計算之利息。
　⒊聲明第2項，原告願供擔保，請准宣告假執行。　
二、被告則以：兩造房屋所處大樓年份已久，漏水頻傳，原告並
    未舉證系爭6樓房屋漏水為系爭7樓房屋所致，且被告已將原
    告主張漏水部分修繕完畢，各處已無漏水情形，系爭鑑定報
    告並不合理且評估之修繕費用過高等語置辨。並聲明：㈠原
    告之訴及假執行之聲請駁回。㈡如受不利判決，願供擔保請
    准宣告免為假執行。
三、兩造不爭執事項：
　　原告王金源主張其為系爭6樓房屋之所有權人，原告王明凰
    自91年起即居住在其內，被告為系爭7樓房屋之所有權人，
    兩造為上下相鄰之關係等情，有兩造房屋建物登記第一類謄
    本（見北簡卷第95頁、第211頁）附卷可稽，堪信屬實。
四、得心證之理由：　　　　　
    原告王金源主張其所有系爭6樓房屋受漏水損害與系爭7樓房
    屋有關，被告應容許原告王金源進入系爭7樓房屋室內，依
    據系爭鑑定報告第29頁至第41頁所示工法（扣除第41頁項目
    編號4至8工程內容）進行修繕，修復致系爭6樓房屋不漏水
    狀態，並賠償原告王明凰精神慰撫金5萬元等節，則為被告
    所否認，並以前詞置辨。茲就兩造爭點析述如下：
  ㈠系爭6樓房屋受漏水損害係系爭7樓房屋廁所防水層破損及廚
    房洗水台有裂縫所致：
　⒈被告雖抗辯系爭6樓房屋漏水原因與系爭7樓房屋無關，然經
    本院囑託台灣防水工程協進會鑑定，就系爭6樓房屋客廳、
    陽台、廚房、廁所滲漏水、壁癌及粉塵現象發生原因為何，
    經現場2次勘驗，先至系爭6樓房屋、客廳、陽台、廚房、廁
    所等位置作試水前定位及測量數據，再至系爭7樓房屋、廚
    房洗水台做排水，廁所地坪作積水及排水測試，至系爭6樓
    、7樓房屋，做紅外線熱顯像儀檢測，複勘結果為：檢測數
    據如附表所示，檢測數據中無論是廁所、客廳、陽台或廚房
    ，其濕度色條指示皆為「WET(濕）」。台灣防水工程協進會
    綜合檢測數據研判漏水原因：「①系爭7樓房屋，廁所防水層
    有破損現象，在使用水時水源會加速明顯滲漏至系爭6樓房
    屋廁所天花板，並造成結構混凝土層出現壁癌及廁所木作裝
    潢上出現滲透水現象。②系爭7樓房屋之廚房業經測試後發現
    ，該洗水台在排水過程中水分有滲漏至系爭6樓房屋之相對
    應位置廚房及客廳與陽台頂板及牆壁水分增加之現象。該建
    物經過長期、溫度或濕度變化…等原因，造成局部結構體產
    生裂縫，水分會沿裂縫或損壞處滲入樓板及牆壁內，而造成
    內部含水量增加，使天花板及牆面滲水並長期含水量增加，
    這些水分進而分解水泥內之鈣、鎂、鉀等鹽類並與之反應形
    成氫氧化物。而這些氫氧化物由濕氣帶與空氣中之二氧化碳
    反應後，形成白色膨脹之碳酸結晶體（俗稱壁癌）。」，系
    爭6樓房屋客廳、陽台、廚房、廁所天花板滲漏水、壁癌及
    產生粉塵現象是因系爭7樓房屋廁所及廚房有漏水現象所致
    ，有系爭鑑定報告在卷可按（見系爭鑑定報告第6、7、45頁
    ），是原告主張系爭6樓房屋所受漏水損害可歸責於被告等
    語，核屬有據。
　⒉被告雖另抗辯系爭鑑定報告不合理云云。惟系爭鑑定報告乃
    經鑑定技師實地2次勘查，輔以專業器具水分計、紅外線熱
    像儀等儀器檢測混凝土内部含水率及滲漏水位置後，本於專
    業知識而作成，自堪採信，被告空言否認系爭鑑定報告之認
    定，並非可採。
  ㈡原告王金源依民法767條第1項中段、後段、公寓大廈管理條
    例第6條第1項第2款規定，請求被告容忍原告王金源進入系
    爭7樓房屋進行漏水修繕，有無理由？
　  按對於妨害其所有權者，得請求除去之；有妨害其所有權之
    虞者，得請求防止之。民法第767條第1項中段、後段定有明
    文；公寓大廈住戶應遵守下列事項：他住戶因維護、修繕專
    有部分、約定專用部分或設置管線，必須進入或使用其專有
    部分或約定專用部分時，不得拒絕。公寓大廈管理條例第6
    條第1項第2款亦定有明文。查，系爭6樓房屋受漏水損害係
    因系爭7樓房屋廁所防水層破損及廚房洗水台有裂縫所致，
    可歸責於被告乙情，業如前述，又修復系爭6樓損害之方式
    ，系爭鑑定報告建議修繕方式，除從系爭6樓房屋內部施工
    外，尚須從系爭7樓房屋廚房、廁所內部修繕，有系爭鑑定
    報告附件四可參（見系爭鑑定報告第29至41頁），復經本院
    詢問系爭7樓房屋廚房、廁所內部修繕工項，何工項係解決
    系爭6樓房屋客廳、陽台、廚房、廁所之漏水、壁癌、粉塵
    現象所必要之工項，台灣防水工程協進會以111年8月1日台
    防（111）工協會字第458號函回覆系爭鑑定報告第41頁所示
    項目1至3即工程內容「舊有覆蓋層打除至結構體」、「素地
    面1：3水泥砂漿+樹脂抹平」、「塗布水和凝固型防水材（
    五層）」為必要工項，其於項目4至8工項縱未施作亦不影響
    系爭6樓房屋客廳、陽台、廚房、廁所之漏水、壁癌、粉塵
    現象之修復、改善，亦有上開函文在卷可參（見本院卷第11
    9至121頁），是揆諸上開法條規定及說明，原告王金源請求
    被告應容忍原告王金源進入被告所有系爭7樓房屋內，依據
    系爭鑑定報告第29頁至第41頁所示工法（扣除第41頁項目編
    號4至8工程內容），進行原告王金源所有系爭6樓房屋室內
    漏水修繕至不漏水之狀態，為有理由，應予准許。至被告雖
    辯稱已針對系爭7樓房屋廁所進行修繕、廚房進行改善，已
    將漏水區域全修復完畢云云，然依系爭鑑定報告檢測結果顯
    示，無法防止系爭6樓房屋再有滲漏水、壁癌及粉塵之現象
    發生，有系爭鑑定報告鑑定要旨回覆可參（見系爭鑑定報告
    第45頁），是被告上開所辯，即非可採。
  ㈢原告王明凰依民法第184條第1項前段、第2項、第195條第1項
    規定，請求被告賠償精神慰撫金5萬元，有無理由？
　⒈按因故意或過失，不法侵害他人之權利者，負損害賠償責任
    ；違反保護他人之法律，致生損害於他人者，負賠償責任。
    但能證明其行為無過失者，不在此限；不法侵害他人之身體
    、健康、名譽、自由、信用、隱私、貞操，或不法侵害其他
    人格法益而情節重大者，被害人雖非財產上之損害，亦得請
    求賠償相當之金額，民法第184條第1項前段、第2項、第195
    條第1項前段分別定有明文。又不法侵害他人居住安寧之人
    格利益，如其情節重大，被害人得依民法第195條第1項規定
    請求賠償相當之金額（最高法院92年度台上字第164號判決
    參照）。
　⒉查，原告王明凰主張其向被告反應系爭6樓房屋有漏水情形，
    被告經其反應卻長期置之不理，侵害原告王明凰居住權、居
    住安寧之人格法益，原告王明凰因此產生焦慮睡眠障礙症、
    頭暈及頭痛等病症，業據原告王明凰提出信得中醫診所診斷
    證明書為證（見北簡卷第203頁），佐以系爭6樓房屋客廳、
    陽台、廚房、廁所確因本件漏水而有受有天花板油漆剝落、
    鋼筋外露、壁癌及粉塵現象發生等狀況之損害，有系爭6樓
    房屋內部照片可稽（見北簡卷第149至197頁），上開狀況長
    期持續存在，客觀上確實已足使人憂慮安全與健康問題，侵
    害居住安寧，則原告王明凰主張其居住安寧之人格法益受侵
    害達情節重大之程度，請求被告就其所受之精神上損害負賠
    償責任，自屬有據。本院審酌系爭6樓房屋受漏水侵害之程
    度、被告之過失情形及原告王明凰痛苦之程度等一切情狀，
    認原告王明凰請求被告賠償精神慰撫金5萬元，應屬適當。
　⒊末按給付無確定期限者，債務人於債權人得請求給付時，經
    其催告而未為給付，自受催告時起，負遲延責任。其經債權
    人起訴而送達訴狀，或依督促程序送達支付命令，或為其他
    相類之行為者，與催告有同一之效力；遲延之債務，以支付
    金錢為標的者，債權人得請求依法定利率計算之遲延利息；
    應付利息之債務，其利率未經約定，亦無法律可據者，週年
    利率為5％，民法第229條第2項、第233條第1項前段及第203
    條分別定有明文。查本件原告王明凰對被告之侵權行為債權
    ，核屬無確定期限之金錢給付，揆諸前揭規定，原告王明凰
    請求被告給付自起訴狀繕本送達翌日即110年4月2日（見北
    簡卷第219頁）起至清償日止，按週年利率5％計算之利息，
    亦核屬有據，應予准許。
五、綜上所述，原告王金源依民法767條第1項中段、後段、公寓
    大廈管理條例第6條第1項第2款規定，請求被告容忍原告王
    金源進入系爭7樓房屋內，依據系爭鑑定報告第29頁至第41
    頁所示工法（扣除第41頁項目編號4至8工程內容），進行原
    告王金源所有系爭6樓房屋室內漏水修繕至不漏水之狀態，
    及原告王明凰依民法第184條第1項前段、第2項、第195條第
    1項規定，請求被告賠償精神慰撫金5萬元及自110年4月2日
    起至清償日止，按週年利率5％計算之法定遲延利息，均為有
    理由，應予准許。
六、本件判決主文第2項所命被告給付之金額未逾50萬元，依民
    事訴訟法第389條第1項第5款規定，依職權宣告假執行；原
    告就該部分雖陳明願供擔保請准宣告假執行，僅係促使法院
    職權發動，並無准駁之必要，並依被告聲請酌定相當之擔保
    金額，宣告被告得供擔保免為假執行。
七、本件事證已臻明確，兩造所為其餘攻擊、防禦及舉證，經本
    院審酌後，認與判決結論均無影響，爰不一一論列，附此敘
    明。
八、據上論結，本件原告之訴為有理由，依民事訴訟法第78條、
    第389條第1項第5款、第392條第2項，判決如主文。
中　　華　　民　　國　　111 　年　　10　　月　　28　　日
                  民事第一庭    法　官　熊志強
以上正本係照原本作成。
如對本判決上訴，須於判決送達後20日內向本院提出上訴狀。如
委任律師提起上訴者，應一併繳納上訴審裁判費。
中　　華　　民　　國　　111 　年　　10　　月　　28　　日
                                書記官　蔡斐雯
　　　　　　　　　　　　　　　　
附表：系爭6樓房屋檢測數據（系爭鑑定報告第6頁）　　　　　
      　
項次 檢測日期 受測地點 測試位置 測量數據 （前） 測量數據  （後） ± 值數據 濕度色條指示 1 111年4月18日 系爭6樓房屋 廁所 16.5％ 21％ 4.5％ WET（濕） 2   客廳 16.7％ 24.5％ 7.8％ WET（濕） 3   陽台 13.8％ 20.3％ 6.5％ WET（濕） 4   廚房 16.5％ 20.0％ 3.5％ WET（濕）